臺灣臺中地方法院刑事判決　　　　　　100年度交訴字第335號
公　訴　人　臺灣臺中地方法院檢察署檢察官
被　　　告　周志成
上列被告因肇事逃逸案件，經檢察官提起公訴（100年度偵字第
10030號），被告於準備程序就被訴事實為有罪之陳述，經告以
簡式審判程序之旨，並聽取當事人意見後，合議庭裁定由受命法
官獨任進行簡式審判程序，本院判決如下：
    主    文
周志成駕駛動力交通工具肇事，致人傷害而逃逸，處有期徒刑陸
月，如易科罰金，以新臺幣壹仟元折算壹日。緩刑貳年，並應向
公庫支付新臺幣肆萬元。
    犯罪事實
一、周志成於民國（下同）100年1月8日21時40分許，駕駛車牌
    號碼8502-EG號自小客車，沿臺中市○○區○○路往大雅區
    方向行駛，於同日21時45分許，途經臺中市○○區○○路與
    七賢路交岔路口時，適有李威德騎乘車牌號碼2FQ-837號普
    通重型機車，在上開路口停等紅燈，周志成由後方撞擊停等
    紅燈之李威德，李威德因此受有頭部外傷、上背部及右踝挫
    傷等傷害（過失傷害部分未據告訴）。詎周志成在發生車禍
    後下車察看，李威德當場請其報案，周志成於該時明知李威
    德有受傷之情形下，竟未採取救護措施及報警處理，且未得
    李威德之同意，即基於肇事逃逸之犯意，逕自駕車離開。嗣
    李威德請途經該地點之路人幫忙叫救護車，並記下肇事車輛
    之車牌號碼後告知前來之救護人員，待轄區員警接獲通報後
    前往處理而循線查獲。
二、案經臺中市政府警察局清水分局報告臺灣臺中地方法院檢察
    署檢察官偵查起訴。
    理    由
一、查本件被告所犯，非死刑、無期徒刑、最輕本刑為3年以上
    有期徒刑之罪，或高等法院管轄第一審之案件，被告於準備
    程序中，就前揭被訴事實為有罪之陳述，經受命法官告以簡
    式審判程序之旨，並聽取被告與公訴人之意見後，本院認無
    不得或不宜改依簡式審判程序進行之處，爰依刑事訴訟法第
    273條之1第1項、第284條之1，經合議庭評議後，裁定本件
    由受命法官獨任進行簡式審判程序，是本件之證據調查，依
    刑事訴訟法第273條之2規定，不受同法第159條第1項、第
    161條之2、第161條之3、第163條之1及第164條至170條規定
    之限制，合先敘明。
二、上揭犯罪事實，業據被告於本院準備程序中及審理時坦白認
    罪，並經被害人李威德於警詢時及檢察官訊問中之指證述明
    確，復有職務報告、臺中市○○○道路交通事故現場圖、道
    路交通事故照片16張、道路交通事故調查報告表（一）（二
    ）、道路交通事故當事人酒精測定紀錄表、臺中市○○○○
    ○道路交通事故肇事人自首情形紀錄表（依機車駕駛人提供
    之車號8502-EG、8502-EC查詢後，循線查獲）、臺中市政府
    警察局疑似道路交通事故肇事逃逸追查表、疑似肇事逃逸（
    A1、A2類）案件輔助資料表表（見偵查卷第6、16~35頁）等
    在卷可資佐證，足認被告之自白確與事實相符。按刑法第
    185條之4肇事逃逸罪，其立法目的係在維護交通安全，加強
    救護，減少被害人之死傷，促使駕駛人於肇事後，能對被害
    人即時救護。且汽車駕駛人，駕駛汽車肇事致人受傷或死亡
    ，應即採取救護或其他必要措施，並向警察機關報告，不得
    駛離，道路交通管理處罰條例第62條第1項亦定有明文（最
    高法院91年度臺上字第7049號判決參照）。申言之，刑法第
    185條之4之規定，係課予肇事者於案發後停留在現場採取救
    護或其他必要措施，以避免因肇事現場之車輛、傷者導致交
    通往來之危險，並能減少被害人之死傷。而查，本件被告於
    車禍後，雖有停車下車察看被害人李威德是否受傷，但在李
    威德請其報警時即逕自離去，既未協助救護傷者，又未通知
    員警或救護人員前來處理，且本件車禍肇事時間係在夜間，
    兩車於路口發生碰撞，肇事者苟未留在現場妥善維護車禍肇
    事現場之交通安全，避免因殘留肇事現場之車輛、傷者致生
    交通往來危險，極易再次造成其他往來車輛肇事及死傷之擴
    大，被告對可能潛在之危險，未施以絲毫之防免，即擅自予
    離去，足認被告客觀上擅自離開車禍肇事現場之行為，實已
    侵害上揭法律目的所欲保護之法益，已該當該罪之法律構成
    要件。從而，本案事證明確，被告犯行洵堪認定。
三、核被告所為係犯刑法第185條之4之肇事逃逸罪。爰審酌被告
    於上開時地因駕車肇事，致被害人受傷後，未留在現場施以
    救助行為或報警處理，反逕自駕車逃離現場，其行為恐致被
    害人錯失救護良機，易使交通事故所生危害擴大，惡性非輕
    ，固應施以嚴懲，俾知警惕，惟斟酌被告前未曾受有期徒刑
    以上刑之宣告（參臺灣高等法院被告前案紀錄表）、國中畢
    業之智識程度及經濟為小康之生活狀況，本件被害人所受之
    傷害尚非嚴重，及被告於犯罪後坦承犯行，表示悔悟，態度
    尚佳等一切情狀，量處如主文所示之刑，並諭知易科罰金之
    折算標準。又被告前未曾受有期徒刑以上刑之宣告，有臺灣
    高等法院被告前案紀錄表各1份在卷可查，其因一時失慮，
    致罹刑典，惟事後坦承犯行，深具悔意，經此偵查、審判程
    序後，應知警惕而無再犯之虞，本院因認暫不執行其刑為當
    ，予以宣告緩刑2年，以勵自新。本院為使被告能深知警惕
    ，綜合考量其前科情形、動機、所受教育程度、經濟狀況及
    犯罪情節等一切情狀，以命其履行一定負擔為宜，爰依刑法
    第74條第2項第4款之規定，命其向公庫支付如主文所示之金
    額（此部分屬緩刑宣告之附帶負擔，若被告有違反上開所定
    負擔情節重大者，檢察官得依法聲請撤銷緩刑，附此敘明）
    。
據上論斷，應依刑事訴訟法第273條之1第1項、第299條第1項前
段，刑法第185條之4、第41條第1項前段、第74條第1項第1款、
第2項第4款，判決如主文。
本案經檢察官楊朝嘉到庭執行職務。
中    華    民    國   100    年    10    月    13    日
                  刑事第一庭   法  官   廖  穗  蓁
以上正本證明與原本無異。
如不服本判決應於收受送達後10日內向本院提出上訴書狀，並應
敘述具體理由；其未敘述上訴理由者，應於上訴期間屆滿後20日
內向本院補提理由書（均須按他造當事人之人數附繕本）「切勿
逕送上級法院」。
告訴人或被害人對於判決如有不服具備理由請求檢察官上訴者，
其上訴期間之計算係以檢察官收受判決正本之日期為準。
                               書記官   許  靜  茹
中    華    民    國   100    年    10    月    13    日
附錄本案論罪科刑法條
刑法第185條之4：
駕駛動力交通工具肇事，致人死傷而逃逸者，處6月以上5年以下
有期徒刑。